臺灣臺中地方法院民事裁定　　　　　　100年度監宣字第127號
聲　請　人　吳琇惠
相　對　人　陳牛妹
上列聲請人聲請監護宣告事件，本院裁定如下：
    主    文
宣告陳牛妹（身分證統一編號：Ｚ000000000號）為受
監護宣告之人。
選定吳琇惠為受監護宣告之人之監護人。
指定臺中市政府社會局局長（現任局長：王秀燕）為會同開具財
產清冊之人。
聲請費用新臺幣壹仟元由受監護宣告之人負擔。
    理  由
一、聲請意旨略以：聲請人吳琇惠（女、民國○○○年○○月○
    日生、身分證統一編號：Ｚ000000000號）為相對
    人陳牛妹（男、十七年六月二日生、身分證統一編號：Ｚ0
    00000000號）之養女，相對人因罹患老年癡呆症合
    併妄想症，精神有障礙，已不能為意思表示或受意思表示，
    或不能辨識其意思表示之效果。為此聲請對其為監護之宣告
    ，並請選定聲請人為監護人等語。
二、按對於因精神障礙或其他心智缺陷，致不能為意思表示或受
    意思表示，或不能辨識其意思表示之效果者，法院得因本人
    、配偶、四親等內之親屬、最近一年有同居事實之其他親屬
    、檢察官、主管機關或社會福利機構之聲請，為監護之宣告
    。法院為監護之宣告時，應依職權就配偶、四親等內之親屬
    、最近一年有同居事實之其他親屬、主管機關、社會福利機
    構或其他適當之人選定一人或數人為監護人，並同時指定會
    同開具財產清冊之人。法院為前項選定及指定前，得命主管
    機關或社會福利機構進行訪視，提出調查報告及建議。監護
    之聲請人或利害關係人亦得提出相關資料或證據，供法院斟
    酌。法院選定監護人時，應依受監護宣告之人之最佳利益，
    優先考量受監護宣告之人之意見，審酌一切情狀，並注意下
    列事項：一、受監護宣告之人之身心狀態與生活及財產狀況
    。二、受監護宣告之人與其配偶、子女或其他共同生活之人
    間之情感狀況。三、監護人之職業、經歷、意見及其與受監
    護宣告之人之利害關係。四、法人為監護人時，其事業之種
    類與內容，法人及其代表人與受監護宣告之人之利害關係，
    民法第十四條第一項、第一千一百十一條、第一千一百十一
    條之一亦定有明文。
三、經查：
（一）聲請人主張之事實，業據提出國民身分證、身心障礙手冊
      、診斷證明書（均影本）及戶籍謄本、親屬系統表等在卷
      可稽。本院於鑑定人即行政院國軍退除役官兵輔導委員會
      台中榮民總醫院林本堂醫師前詢問相對人，相對人固知悉
      其姓名、年齡、出生地、婚姻狀況及聲請人為其養女，惟
      不知住居所及現在時間（見本院一００年五月十七日訊問
      筆錄）。嗣經鑑定醫師進行進一步檢查認：相對人於九十
      七年時漸漸出現記憶及判斷力減退等症狀，且出現明顯怪
      異妄想及自殘等精神症狀，於九十九年門診追蹤治療，相
      對人本身無其他內科慢性疾病如糖尿病、高血壓或心臟血
      管疾病。視診時，相對人意識清醒，但對人時地無法正確
      回答，無法得知或了解及完全回答所問之問題，且出現精
      神思考遲滯，無出現其他嚴重的精神症狀，無法完成ＭＭ
      ＳＥ（老年失智症評分量表），經由ＣＤＲ量表符合重度
      老年失智症診斷。相對人於近半年期間，社交退縮欠缺對
      於社會生活的合理判斷能力，及簡單的日常生活均漸須外
      人協助，此次相對人因外傷骨折後，住院治療，手術過後
      ，對於環境及人時地物及基本生活自理部分均完全須外人
      協助，且無法了解此次住院原因，故判定不能管理處分自
      己財產。失智症乃老年大腦神經退化之疾病，會隨著時間
      漸進式的退化，因此，其回復可能性極低。基於受鑑定人
      有精神上之障礙（嚴重老年失智症）其程度重大，不能管
      理處分自己的財產，其精神障礙之程度，可為監護宣告等
      語，有該院一００年六月七日中榮醫企字第一０００００
      九六四一號函所附鑑定書在卷可憑。綜上所述，本院審酌
      上開勘驗結果及醫師所為之鑑定意見，認相對人因精神障
      礙，致不能為意思表示或受意思表示，亦不能辨識其意思
      表示效果，故聲請人聲請對相對人為監護之宣告，為有理
      由，應予准許。
（二）經本院依職權囑託臺中市政府社會局進行訪視，訪視結果
      略以：1.相對人目前生活情形：相對人為早期由大陸來台
      之榮民，未婚亦未生育子女，以養雞鴨鵝販賣為業。相對
      人與聲請人之父為同袍，相對人在台無親人，聲請人之父
      往生前交待聲請人及手足要照顧相對人，因相對人財產都
      被騙光，其他手足無人理會，僅聲請人會出面協助相對人
      。2.監護決定之積極事由：聲請人原自行開設美髮院，約
      九十八年結束營業，現偶而至朋友的美髮院幫忙，按件計
      酬，每月平均收入一萬五千元，案家為家扶中心經濟扶助
      個案，亦為列冊低收入戶。聲請人現為相對人唯一直系親
      屬，相對人現也只認得聲請人，聲請人目前積極爭取擔任
      相對人監護人，評估聲請人適合擔任相對人監護人，惟經
      濟能力欠佳。3.評估建議：相對人目前安置埔里榮民醫院
      ，在台無親人，聲請人為相對人唯一直系親屬，建議由聲
      請人擔任相對人之監護人。另本案關係人范金菊與相對人
      無關係，但為聲請人娘家大嫂，考量利益迴避，建議由台
      中市政府社會局局長王秀燕為會同開具財產清冊之人等語
      ，此有臺中市政府社會局一００年七月五日中市社工字第
      一００００五一二六八號函所附訪視調查表乙份在卷可稽
      。
（三）本院參酌上情，認聲請人為相對人之唯一子女，經濟力能
      雖欠佳，但實際協助處理相對人之日常生活事務，其有強
      烈意願擔任相對人之監護人，則由聲請人任相對人之監護
      人，最能符合受監護宣告之人陳牛妹之最佳利益，前開訪
      視報告亦建議由聲請人擔任相對人之監護人。本院參酌前
      開情狀，爰選定聲請人為監護人。
（四）另相對人既無其他適宜之親屬得擔任會同開具財產清冊之
      人，已如前述，為保障其權益，本院參酌前開訪視報告，
      爰指定臺中市政府社會局局長（現任局長：王秀燕）為會
      同開具遺產清冊之人。再民法第一千一百十三條準用同法
      第一千零九十九條之規定，監護開始時，監護人對於受監
      護人之財產，應依規定會同遺囑指定、當地直轄市、縣（
      市）政府指派或法院指定之人，於二個月內開具財產清冊
      ，並陳報法院，附此敘明。
四、依民事訴訟法第六百零八條第一項，裁定如主文。
中    華    民    國   100    年    7     月    15    日
                  家事法庭      法  官  簡賢坤
正本係照原本作成。
如不服本裁定關於選定監護人及指定會同開具財產清冊之人等部
分，應於送達後十日內向本院提出抗告狀，並繳納抗告費新臺幣
一千元；其餘關於宣告監護之部分，不得抗告。
中    華    民    國   100    年    7     月    15    日
                                書記官  賴淵瀛